【裁判字號】    99,消債抗,26
【裁判日期】    990524
【裁判案由】    聲請更生程序
【裁判全文】
臺灣高雄地方法院民事裁定            99年度消債抗字第26號
抗  告  人  甲○○
即  債務人
上列當事人因消費者債務清理事件聲請更生，對本院民國98年12
月30日98年度消債更字第1214號裁定，提起抗告，本院裁定如下
：
    主  文
原裁定廢棄。
債務人甲○○自民國九十九年五月二十四日下午四時起開始更生
程序。
命司法事務官進行本件更生程序。
    理  由
一、抗告意旨略以：抗告人依「中華民國銀行公會會員辦理消費
    金融案件無擔保債務協商機制」與國泰世華商業銀行股份有
    限公司（下稱國泰世華銀行）協商成立時，任職於泓昇有限
    公司（下稱泓昇公司），每月有固定收入，嗣因泓昇公司倒
    閉，抗告人之生活陷入困境，致無力繼續履行而毀諾，抗告
    人實有不可歸責於己之事由致履行協議有重大困難，爰提起
    抗告，請求廢棄原裁定，准許抗告人更生之聲請。
二、按債務人不能清償債務或有不能清償之虞者，得依消費者債
    務清理條例所定更生或清算程序，清理其債務。次按債務人
    無擔保或無優先權之債務總額未逾1,200 萬元者，於法院裁
    定開始清算程序或宣告破產前，得向法院聲請更生。再按於
    消費者債務清理條例施行前，債務人依金融主管機關協調成
    立之中華民國銀行公會會員，辦理消費金融案件無擔保債務
    協商機制與金融機構成立之協商，準用同條例第151 條第5
    項之規定，即債務人與金融機構協商成立者，不得聲請更生
    或清算，但因不可歸責於己之事由，致履行顯有重大困難者
    ，不在此限。又按法院開始更生程序之裁定，應載明其年、
    月、日、時，並即時發生效力。末按法院裁定開始更生或清
    算程序後，得命司法事務官進行更生或清算程序，必要時得
    選任律師、會計師或其他適當之自然人或法人一人為監督人
    或管理人，消費者債務清理條例第3 條、第16條第1 項、第
    42條第1 項、第45條第1 項、第151 條第5 項、第6 項分別
    定有明文。
三、經查：
  (一)抗告人前於96年1 月依「中華民國銀行公會會員辦理消費金
    融案件無擔保債務協商機制」與國泰世華銀行協商成立，抗
    告人應自96年1 月起、分120 期、利率百分之5 、每月10日
    以24,831元依各債權銀行債權金額比例清償各項債務，至全
    部清償為止。聲請人嗣依協商內容，按期清償至96年9 月止
    ，自96年10月起毀諾，共繳納9 期等情，有國泰世華銀行民
    事陳報狀、協議書、無擔保債務還款計劃及協商繳款明細表
    在卷可稽（原審卷第92至94、97至98、101 頁），此部分事
    實，應可認定。
  (二)抗告人以打零工維生，於95年間協商成立時每月收入約30,0
    00元，目前每月收入約20,000元，除有切結書、財產及收入
    狀況說明書在卷為憑外，並經抗告人到庭陳述明確（原審卷
    第18、99、110 頁、本院卷第19頁）。抗告人以打零工為業
    ，提出所得證明確有困難，抗告人立據切結，堪認已為相當
    之釋明，且查無與抗告人切結內容相反之事證，抗告人陳稱
    目前收入約20,000元，自足採信。
  (三)抗告人業已負債2,341,071 元，自應節撙開銷用以償債始符
    誠信。抗告人居於高雄市，參照內政部社會司所公告之96年
    度高雄市每人每月最低生活費10,708元，抗告人之最低生活
    費用應以此為限。又抗告人與其配偶陳雪娥共同育有黃琬真
    （79年10月3 日生）、黃書晨（81年4 月27日生）、黃思婷
    （82年8 月27日生）3 名子女，均未成年，其中黃書晨97年
    度收入為90,328元，平均每月收入7,527 元；黃琬真、黃思
    婷96、97年度均無收入，有財政部高雄市國稅局96、97年度
    綜合所得稅各類所得資料清單附卷可參。是以，抗告人每月
    有支付3 名未成年子女扶養費之必要，依96年度高雄市每人
    每月最低生活費10,708元之標準計算，抗告人應負擔之扶養
    費用應為12,407元【（10,708×3 －7,527 ）÷2 ＝12,407
    ，元以下四捨五入】。抗告人於協商成立時之薪資為30,000
    元，扣除其個人最低生活費用10,708元、扶養費用12,407元
    後，已不足履行協商方案，且抗告人於協商成立後有收入減
    少之情形。抗告人主張其因不可歸責於己之事由，致履行協
    商顯有重大困難，堪予採信。
  (四)抗告人為一般消費者，並未從事營業，目前負債總額為2,
    267,212 元，均為無擔保債務或無優先債權債務。抗告人目
    前每月收入約20,000元，名下有汽車2 部，有抗告人財產及
    收入狀況說明書、債權人清冊、財政部高雄市國稅局財產歸
    屬資料清單、本院民事執行處強制執行計算金額分配書存卷
    可查。抗告人聲請人負債大於資產，其不能清償債務之事實
    ，應可認定。
四、綜上所述，抗告人係一般消費者，並未從事營業，已有不能
    清償債務之情形。其中無擔保或無優先權之債務在1,200 萬
    元以下，並未經法院裁定開始清算程序或宣告破產，又查無
    消費者債務清理條例第6 條第3 項、第8 條或第46條所定應
    駁回更生聲請之事由存在，則抗告人更生之聲請，核屬有據
    ，自應准許。原審以抗告人無法釋明其收入減少之原因，或
    有何其他不可歸責之事由，且抗告人依原協商條件履行亦非
    顯有重大困難為由，駁回抗告人更生之聲請。惟以抗告人協
    商成立時之收入，扣除個人必要生活費用與扶養費用後，已
    不足履行協商款項，抗告人客觀上收入不足，顯係影響其履
    行協商之重要因素，且抗告人負債大於資產，依其目前收入
    狀況，亦有不能清償債務或有不能清償之虞之情形，原審未
    審酌此情，駁回抗告人更生之聲請，洵有未洽。抗告人提起
    抗告，求予廢棄，為有理由。爰廢棄原裁定，併依消費者債
    務清理條例第45條第1 項、第16條第1 項規定，准許抗告人
    更生之聲請，並命司法事務官進行本件更生程序。
五、依消費者債務清理條例第11條第2 項、第45條第1 項、第15
    條、民事訴訟法第495 條之1 第1 項、第450 條，裁定如主
    文。
中    華    民    國    99    年    5     月    24    日
                  民事第三庭    審判長法  官  朱玲瑤
                                      法  官  藍家慶
                                      法  官  陳宛榆
上為正本係照原本作成。
本件不得抗告。
本裁定已於99年5月24日下午4時公告。
中    華    民    國    99    年    5     月    24    日
                                      書記官  周耿瑩

司法院資訊處製作；財團法人民間司法改革基金會備份。
